【裁判字號】    97,訴,1139
【裁判日期】    970820
【裁判案由】    侵權行為損害賠償
【裁判全文】
臺灣高雄地方法院民事判決              97年度訴字第1139號
原      告  辛○○
                        32號.
            丙○○○
            戊○○
            己○○
            庚○○
兼  共  同
訴訟代理人  丁○○
被      告  乙○○
被      告  華特通運有限公司
                        號1樓.
法定代理人  甲○○
上列當事人間侵權行為損害賠償事件，經本院97年8 月6 日言詞
辯論終結，判決如下：
    主  文
原告之訴及其假執行之聲請均駁回。
訴訟費用由原告丙○○○、戊○○、己○○、庚○○各負擔百分
之四、原告辛○○負擔百分之三十三，餘由原告丁○○負擔。
    事實及理由
一、被告華特通運有限公司（下稱華特公司）經合法通知，無正
    當理由未於言詞辯論期日到場，核無民事訴訟法第386 條所
    列各款情形，爰依原告之聲請，由其一造辯論而為判決。
二、原告主張：被告乙○○為被告華特公司之受僱人，於民國95
    年4 月14日上午10時30分許，因執行職務而駕駛車牌號碼10
    9-HB號營業曳引車沿高雄縣大樹鄉○○○○道南往北方向行駛
    ，疏未注意臨時停車時，應依車輛順行方向緊靠道路右側，
    為圖一時方便，竟駕駛上開車輛違規逆向停放於台21線溪埔
    巷口之檳榔攤旁，下車購買檳榔，適有訴外人蕭達駿駕駛車
    牌號碼VZ-9206 號自小客車行駛至該處，亦疏未注意車前狀
    況，而直接撞及上開曳引車車頭，致該自小客車上乘客壬○
    受有胸腔內出血而傷重不治死亡（下稱系爭交通事故）。被
    告乙○○所涉過失致死案件部分，雖經檢察官為不起訴處分
    確定，惟台灣省高屏澎車輛行車事故鑑定委員會95年6 月23
    日高屏澎鑑字第950536號函附之鑑定意見書認被告乙○○逆
    向停車為肇事次因，且本院96年度交簡上字第30號蕭達駿過
    失致死案件刑事判決亦認乙○○上開違規停車之行為，已使
    其所在之車道變狹窄、降低車輛通行之安全，造成行車之公
    共危險，而與有過失，是被告乙○○上開行為顯已構成侵權
    行為。又華特公司為被告乙○○之僱用人，依法應與被告乙○○負連帶賠償責任。而原告辛○○為壬○之配偶、原告丙○○○、戊○○、己○○、庚○○及丁○○均為壬○之子女
    ，原告丁○○因系爭交通事故而受有支出殯葬費新台幣（下
    同）50萬元之損害及請求精神慰撫金30萬元，合計80萬元；
    原告辛○○則因而受有扶養費125,670 元之損害及請求精神
    慰撫金50萬元，共計625,670 元；另原告丙○○○、戊○○
    、己○○、庚○○亦均得請求精神慰撫金30萬元。惟扣除原
    告6 人已共同領取之汽車強制責任保險理賠金150 萬元而平
    均分配所得之25萬元後，原告辛○○、丁○○各得請求被告
    連帶賠償375,670 元、55萬元，原告丙○○○、戊○○、己○○、庚○○則各得請求被告連帶賠償精神慰撫金5 萬元。
    為此爰依侵權行為之法律關係，提起本訴等語。並聲明：(一)
    被告應連帶給付原告辛○○375,670 元、原告丁○○55萬元
    、原告丙○○○、戊○○、己○○、庚○○各5 萬元，及均
    自起訴狀繕本送達最後一位被告翌日起至清償日止，按年息
    百分之5 計算之利息。(二)願供擔保，請准宣告假執行。
三、被告乙○○則以：系爭交通事故之過失責任在訴外人蕭達駿
    ，伊並無過失，且已經檢察官為不起訴處分確定在案，是原
    告請求損害賠償自無理由等語，資為抗辯。並聲明：(一)原告
    之訴駁回。(二)如受不利判決，願供擔保請准免為假執行。
四、被告華特公司未於言詞辯論期日到場，惟據其提出書狀略以
    ：系爭交通事故係肇因於訴外人蕭達駿，被告乙○○並無過
    失責任，且被告乙○○所涉過失致死案件，業經檢察官不起
    訴處分確定在案等語置辯。
五、兩造爭執及不爭執事項：
  (一)不爭執部分：
  1.被告乙○○受僱於被告華特公司，平日以駕駛營業曳引車為
    業。
  2.被告乙○○於95年4 月14日上午10時30分許，駕駛車牌號碼
    109-HB號營業曳引車沿高雄縣大樹鄉○○○○道南往北方向行
    駛，為圖一時方便，將上開車輛違規逆向停放於台21線溪埔
    巷口之檳榔攤旁，下車購買檳榔，適有訴外人蕭達駿駕駛車
    牌號碼VZ-9206 號自小客車行駛至該處，疏未注意車前狀況
    ，而直接撞及上開曳引車車頭，致該自小客車上乘客壬○受
    有胸腔內出血而傷重不治死亡。
  3.被告乙○○就系爭交通事故，業經臺灣高雄地方法院檢察署
    檢察官以95年度偵字第11101 號不起訴處分書為不起訴處分
    確定。
  4.訴外人蕭達駿因系爭交通事故經本院以96年度交簡上字第30
    號刑事判決判處有期徒刑5 月確定在案。
  5.原告辛○○係被害人壬○之配偶，原告丙○○○、戊○○、
    己○○、黃素及丁○○均為壬○之子女。
  6.原告已共同領取汽車強制責任保險理賠金150 萬元，且每一
    原告平均受分配所得各為25萬元。
  (二)爭執部分：
  1.被告乙○○就系爭交通事故之發生是否有過失？被告乙○○
    與訴外人蕭達駿之過失比例為何？
  2.原告得請求被告給付損害賠償額為若干？
六、被告乙○○就系爭交通事故之發生是否有過失？被告乙○○
    與訴外人蕭達駿之過失比例為何？
  (一)原告主張被告乙○○於95年4 月14日上午10時30分許，駕駛
    車牌號碼109-HB號營業曳引車沿高雄縣大樹鄉○○○○道南往
    北方向行駛，為貪圖一時方便，將上開車輛違規逆向停放於
    台21線溪埔巷口之檳榔攤旁，下車購買檳榔，適有訴外人蕭
    達駿駕駛車牌號碼VZ-9206 號自小客車行駛至該處，而直接
    撞及上開曳引車車頭，致該自小客車上乘客壬○受有胸腔內
    出血而傷重不治死亡等情，有本院96年度交簡上字第30號刑
    事判決及現場照片等附卷可稽，並經本院調取上開刑事案卷
    核閱無訛，且為兩造所不爭執，已如前述，原告此部分主張
    之事實，堪認為真實。
  (二)雖被告抗辯：被告乙○○對系爭交通事故並無過失，且已經
    檢察官不起訴處分確定在案云云。惟查：
  1.按臨時停車時，應依車輛順行方向緊靠道路右側，道路交通
    安全規則第111 條第2 項定有明文；次按「停車」者，指車
    輛停放於道路兩側或停車場所，而不立即行駛之謂，道路交
    通管理處罰條例第3 條第10款定有明文。是停車之處所，既
    尚且限制於道路兩側，遑論停車於快車道，法所不容，要屬
    無疑。被告乙○○既領有合格之駕駛執照（詳道路交通事故
    調查報告表(二)之「駕駛執照種類」欄），則其就上開規定應
    已知之甚詳，自應確實遵守；而當時天候晴、日間自然光線
    、柏油路面乾燥、無缺陷亦無障礙物、視距良好等情，亦有
    道路交通事故調查報告表(一)附卷可按，是依當時天候及路況
    ，被告乙○○並無不能注意之情事，竟疏未注意，僅為貪圖
    一時方便，即逕將上開營業曳引車逆向停放於事故現場而下
    車購買檳榔，且其駕駛之上開曳引車停放位置除佔據該北往
    南方向之慢車道全部外，並已越線佔據少部分快車道，復有
    道路交通事故現場圖及現場照片在卷足稽，則被告乙○○上
    開違規逆向停車及占用少部分快車道停車之駕駛行為，已使
    所在之車道變得狹宰，降低車輛通行之安全，致蕭達駿駕駛
    前開自小客車行駛至該處，直接撞及上開曳引車車頭，造成
    該自小客車上乘客壬○受有胸腔內出血而傷重不治死亡，足
    見被告乙○○對於系爭交通事故之發生，顯有過失，且其過
    失行為與壬○死亡之結果具有相當因果關係甚明。
  2.惟按汽車行駛時，駕駛人應注意車前狀況，並隨時採取必要
    之安全措施，道路交通安全規則第94條第3 項亦有明文。蕭
    達駿既考領有合格之駕駛執照，對於上開規定亦當知之甚詳
    ，而應確實遵守，且依當時天候及路況，並無不能注意之情
    事，則倘蕭達駿駕駛上開自小客車行駛至該處時，能確實遵
    守上開規定注意車前狀況，應能發現被告乙○○所駕駛之上
    開營業曳引車逆向停放於該處，而得以採取必要之安全措施
    ，以避免發生系爭交通事故，乃竟疏未注意車前狀況，直接
    駕駛上開自小客車直接撞及上開曳引車車頭，以致發生系爭
    交通事故，是蕭達駿對於系爭交通事故之發生，顯亦應負過
    失責任，已至灼然。
  3.至臺灣省車輛行車事故鑑定覆議委員會95年9 月19日交議字
    第095100771 號函雖認蕭達駿駕駛自小客車，未注意車前狀
    況，駛出快車道邊線，為肇事原因，被告乙○○無肇事因素
    ，惟逆向停車有違規定等語，然顯未究及被告乙○○上開違
    規行為，已降低事故現場車輛通行安全而肇至系爭交通事故
    乙節，而與本院前開所為判斷不同，是該鑑定意見尚非可採
    ，併此敘明。
  4.又檢察官不起訴處分，無拘束民事訴訟之效力，又刑事判決
    所為事實之認定，於獨立民事訴訟之裁判時，本不受其拘束
    （最高法院41年台上字第1307號判例意旨參照）。本件被告
    乙○○因系爭交通事故所涉過失致死案件，雖經臺灣高雄地
    方法院檢察署檢察官以95年度偵字第11101 號不起訴處分書
    為不起訴處分確定，有該不起訴處分書在卷可參。惟被告乙○○上開違規逆向停車及占用少部分快車道停車之駕駛行為
    ，對於系爭交通事故之發生，顯有過失，已如前述，且檢察
    官所為不起訴處分，本院亦不受拘束，故被告以乙○○受不
    起訴處分確定，據以抗辯被告乙○○駕駛營業曳引車無過失
    云云，殊難採信。
  5.依上所述，本院斟酌被告乙○○駕駛營業曳引車，違規逆向
    停車及占用少部分快車道停車，使所在之車道變得狹窄，降
    低車輛通行之安全，及蕭達駿駕駛自小客車，疏未注意車前
    狀況，致未及發現被告乙○○所駕駛之上開營業曳引車逆向
    停放於事故現場，而採取必要之安全措施，造成該自小客車
    直接撞及上開營業曳引車車頭，致肇至系爭交通事故，且系
    爭交通事故發生時，被告乙○○所駕駛之上開曳引車已處於
    停止狀態，衡諸常情，應可期待蕭達駿採取適當之閃避或減
    速措施，以避免或降低車禍之損害，惟觀諸交通事故現場照
    片所示，系爭自小客車竟直接撞及上開營業曳引車正中央，
    自小客車前半部並捲入曳引車車頭下方，足見自小客車撞擊
    力道甚強，蕭達駿明顯未注意車前狀況，其過失情節應重於
    被告乙○○諸情，認被告乙○○應負20 %之過失責任，蕭達
    駿應負80% 之過失責任。
七、原告得請求被告給付損害賠償額為若干？
  (一)按故意或過失，不法侵害他人之權利者，負損害賠償責任；
    受僱人因執行職務，不法侵害他人之權利者，由僱用人與行
    為人連帶負損害賠償責任，民法第184 條第1 項前段及第18
    8 條第1 項分別定有明文。次按不法侵害他人致死者，對於
    支出醫療及增加生活上需要之費用或殯葬費之人，亦應負損
    害賠償責任。被害人對於第三人負有法定扶養義務者，加害
    人對於該第三人，亦應負損害賠償責任；不法侵害他人致死
    者，被害人之父、母、子、女及配偶，雖非財產上之損害，
    亦得請求賠償相當之金額，民法第192 條第1 項、第2 項及
    第194 條亦分別定有明文。再按數人共同不法侵害他人之權
    利者，連帶負損害賠償責任﹔不能知其中孰為加害人者，亦
    同，民法第185 條第1 項亦有明文。而民事上之共同侵權行
    為（狹義的共同侵權行為，即共同加害行為，下同）與刑事
    上之共同正犯，其構成要件並不完全相同，共同侵權行為人
    間不以有意思聯絡為必要，數人因過失不法侵害他人之權利
    ，苟各行為人之過失行為均為其所生損害之共同原因，即所
    謂行為關連共同，亦足成立共同侵權行為（詳司法院66年6
    月1 日（66）院臺參字第0578號令例變字第1 號）。從而僅
    須加害人之行為，係造成被害人權利受損之原因行為，即須
    對被害人及其他請求權人所受之損害，負完全之賠償責任，
    至有無其他行為關連之共同加害人，僅要否連帶負賠償責任
    ，及加害人間有無求償關係之問題，尚無礙被害人或其他請
    求權人對其中任一加害人，可請求完全賠償之權利。
  (二)本件被告乙○○係被告華特公司之受僱人，以駕駛營業曳引
    車為業，其於上揭時、地，駕駛上開營業曳引車，因過失肇
    事，致壬○死亡，已如前述，而原告辛○○係壬○之配偶，
    原告丙○○○、戊○○、己○○、黃素及丁○○均為壬○之
    子女，則原告等依據侵權行為之法律關係，請求被告連帶賠
    償損害，自屬有據。茲就各原告等請求之項目及金額逐一審
    核如下：
  1.原告丁○○部分：
  (1)殯葬費用：
    按民事損害賠償事件有關殯葬，係指收殮及埋葬費用而言，
    其賠償範圍應以實際支出之費用為準，並應斟酌被害人當地
    之習俗、被害人之身分、地位及生前經濟狀況而定；且喪葬
    費用之支出，應以必要者為限。查原告丁○○主張其因壬○
    死亡而支出殯葬費共計50萬元等情，已據其提出收據12份為
    證（本院97年度鳳調字第28號卷第41至49頁），而被告亦不
    爭執其真正，且核該等收據所列之支出項目，如銀紙、紙厝
    、庫錢、念經、入殮、火葬費用、納骨塔使用及管理費、喪
    葬服飾、禮儀用品、祭祀典禮用品及儀式規劃等，均為一般
    喪葬之必要支出，復因含火化之喪葬儀式通常須花費數小時
    ，又須配合適當之時間，常有耽誤用餐之情形，則外燴之費
    用亦屬合理，是原告請求賠償之喪葬費用均屬必要，應可認
    定。再者，被害人壬○之喪葬費均係原告丁○○支出，業經
    原告陳明在卷，且為被告所不爭執，則雖有部分收據係以其
    他原告名義開立，應係由其等代辦部分喪葬事宜之故，尚不
    影響原告丁○○支出上開喪葬費用之事實，從而，原告丁○○請求被告賠償為被害人支出之喪葬費50萬元，依法即無不
    合，自應准許。
  (2)精神慰撫金：
    按慰藉金之賠償須以人格權遭遇侵害，使精神上受有痛苦為
    必要，其核給之標準固與財產上損害之計算不同，然非不可
    斟酌雙方身分資力與加害程度，及其他各種情形核定相當之
    數額，最高法院著有51年台上字第223 號判例足資參照。本
    件原告丁○○為壬○之子，其於正值可回饋壬○養育恩情時
    ，失其至親，所受精神上之痛苦，當屬非輕。又原告丁○○
    係高工畢業，之前開設理髮店，目前無業，94、95年度無所
    得資料，名下有房地各1 筆、汽車2 部；而被告乙○○係國
    中肄業，現無業，每月收入僅殘障補助4,000 元，94、95年
    度無所得資料，名下有土地3 筆、汽車2 部；被告華特公司
    資本額為25,000,000元等情，除經兩造陳明外，並有稅務電
    子閘門財產所得件明細表及華特公司稅務電子閘門營利事業
    暨扣繳單位稅籍資料調件明細表、營利事業登記抄本等件在
    卷可稽，本院爰審酌上情及兩造教育程度、經濟狀況、社會
    地位、原告丁○○所受精神上痛苦等一切情狀，認原告丁○○請求精神慰撫金300,000 元為適當，應予准許。
  (3)以上准許金額合計為800,000 元（500,000+300,000=800,00
    0）。
  2.原告辛○○部分：
  (1)扶養費用：
  按直系血親相互間、夫妻相互間均互負扶養義務；負扶養義
    務者有數人，而其親等同一時，應各依其經濟能力，分擔義
    務，民法第1114條第1 款、第1115條第3 項、第1116 條 之
    1 分別明定之。查被害人壬○係20年12月14日生，於系爭交
    通事故發生時雖已年高74歲，惟其生前係從事土地買賣介紹
    工作，事故當時乃搭乘蕭達駿駕駛之自小客車前往仲介土地
    買賣等情，業據原告陳明在卷，且為被告所不爭執，而壬○
    於94年度尚有利息所得1 萬餘元，名下並有門牌號碼高雄縣
    大樹鄉○○村○○○路1 之20號、高雄縣大樹鄉○○村○○○路大坪巷32號2 建物，此有本院依職權調取之稅務電子閘
    門財產所得調卷明細表1 份附卷可稽，足見壬○應有扶養原
    告辛○○之能力。而原告辛○○係15年1 月10日生，於系爭
    交通事故發生時年滿80歲，依94年臺閩地區簡易生命表（兩
    性），尚有平均餘命8.69年，是原告辛○○自得請求賠償此
    期間內因不能受扶養所受之損害。
  又原告辛○○與被害人壬○，共育有原告丙○○○、戊○○
    、己○○、庚○○、丁○○等5 名子女，此有戶籍謄本附卷
    可稽，則原告丙○○○、戊○○、己○○、庚○○、丁○○
    等5 人，既均已成年，而有扶養能力，應與壬○共負對於原
    告辛○○之扶養義務，是壬○應負擔之扶養義務以6 分之1
    計。
  原告主張依行政院主計處公告之93年度臺灣省每人每月最低
    生活費用標準8,529 元為計算扶養費之標準，為被告所不爭
    執，則依兩造不爭執之扶養費以每年102,348 元（8,529 ×
    12=102,348）計算，按年別百分之5 複式霍夫曼係數表計算
    法，第1 年不扣除中間利息後，原告辛○○得請求之扶養費
    為125,670 元（102,348 ×7.00000000×1/6=125,670 ，元
    以下四捨五入）。
  (2)精神慰撫金：
    本件原告黃告辛○○為壬○之配偶，於系爭事故發生時已年
    滿80歲，晚年喪偶，悲痛之情可想而知，其所受精神上之痛
    苦，自屬非輕。又原告辛○○係不識字，93、94年度除分別
    有利息所得7,864 、11,264元外，名下無任何財產，而被告
    乙○○係國中肄業，現無業，每月收入僅殘障補助4,000 元
    ，94、95 年 度無所得資料，名下有土地3 筆、汽車2 部；
    被告華特公司資本額為25,000,000元等情，除經兩造陳明外
    ，並有稅務電子閘門財產所得件明細表及華特公司稅務電子
    閘門營利事業暨扣繳單位稅籍資料調件明細表、營利事業登
    記抄本等件在卷可稽，本院爰審酌上情及兩造教育程度、經
    濟狀況、社會地位、原告辛○○所受精神上痛苦等一切情狀
    ，認原告辛○○請求精神慰撫金500,000 元為適當，應予准
    許。
  (3)以上准許金額合計為625,670 元（125,670+500,000=625,67
    0 ）。
  3.原告庚○○、戊○○、己○○、丙○○○部分：
    本件原告丙○○○、戊○○、己○○、庚○○分別為壬○之
    子、女，渠等於正值可回饋壬○養育恩情時，失其至親，所
    受精神上之痛苦，當屬非輕。又原告庚○○係高中畢業，從
    事壽險業，94、95年度所得分別為725,739 元、443,125 元
    ，名下僅有汽車1 部，無其他財產；原告戊○○係五專畢業
    ，前從事木材買賣，目前無業，94、95年度無任何薪資所得
    ，名下僅有價值約246,550 元之投資，無其他財產；原告己○○高中畢業，從事運輸業，94、95年度所得分別為294,97
    元、12,213元，名下僅有汽車1 部，無其他財產；原告丙○○○係國小畢業，為專職家庭主婦，名下僅有價值約53,980
    元之投資；而被告乙○○係國中肄業，現無業，每月收入僅
    殘障補助4,000 元，94、95年度無所得資料，名下有土地3
    筆、汽車2 部；被告華特公司資本額為25,000,000元等情，
    除經兩造陳明外，並有稅務電子閘門財產所得件明細表及華
    特公司稅務電子閘門營利事業暨扣繳單位稅籍資料調件明細
    表、營利事業登記抄本等件在卷可稽，本院爰審酌上情及兩
    造教育程度、經濟狀況、社會地位、原告庚○○、戊○○、
    己○○、丙○○○所受精神上痛苦等一切情狀，認原告庚○○、戊○○、己○○、丙○○○各請求精神慰撫金300,000
    元為適當，均予准許。
  (三)按損害之發生或擴大，被害人與有過失者，法院得減輕賠償
    金額，或免除之；前項之規定於被害人之代理人或使用人與
    有過失者，準用之，民法第217 條第1 項、第3 項定有明文
    。又駕駛機車有過失致坐於後座之人被他人駕駛之車撞死者
    ，後座之人係因藉駕駛人載送而擴大其活動範圍，駕駛人為
    之駕駛機車，應認係後座之人之使用人，亦有最高法院74年
    台上字第1170號判例足資參照。查被告乙○○、蕭達駿不法
    過失侵害壬○之生命，而被告乙○○、蕭達駿就系爭交通事
    故應各負20% 及80% 之過失責任，已如前述，則因壬○生前
    係從事土地買賣介紹工作，事故當時乃搭乘蕭達駿駕駛之自
    小客車前往仲介土地買賣，蕭達駿為壬○之使用人，是以揆
    諸上開說明，應酌減被告乙○○等賠償之金額，即減輕被告
    等之連帶賠償責任至上開金額之20% ，故原告丁○○得請求
    賠償之金額為160,000 元（800,000 ×20%=160,000） 、原
    告辛○○得請求賠償之金額為125,134 元（625,670 ×20%=
    125,134） 、原告丙○○○、戊○○、己○○、庚○○各請
    求之金額為60,000（300,000 ×20%=60,000）。
  (四)又按保險人依強制汽車責任保險法規定所為之保險給付，視
    為被保險人損害賠償金額之一部分，被保險人受賠償請求時
    ，得扣除之，強制汽車責任保險法第32條定有明文。查本件
    原告6 人已共同領取壬○因系爭交通事故死亡之汽車強制責
    任保險理賠金150 萬元，且每人平均分得25萬元等情，此為
    兩造所不爭執，揆諸上開規定，自應於渠等因被害人壬○死
    亡而得請求被告賠償之金額內扣除之。而因原告丁○○、辛○○、丙○○○、戊○○、己○○、庚○○已領取之保險金
    各25萬元，均已逾渠等所得請求之部分（原告丁○○、辛○○、丙○○○、戊○○、己○○、庚○○原得請求之金額分
    別為160,000 元、125,134 元、60,000元、60,000元、60,0
    00元、60,000元），自均已不得再向被告請連帶賠償。
八、從而，原告依侵權行為之法律關係，請求被告連帶給付原告
    辛○○375,670 元、原告丁○○55萬元、原告丙○○○、戊○○、己○○、庚○○各5 萬元，及均自起訴狀繕本送達最
    後一位被告翌日起至清償日止，按年息百分之5 計算之利息
    ，均無理由，應予駁回。其假執行之聲請亦失所附麗，應併
    予駁回。
九、本件為判決基礎之事證已臻明確，兩造其餘攻擊防禦方法及
    所提證據，核於判決結果不生影響，無一一審究論述之必要
    ，附此敘明。
十、據上論結，本件原告之訴為無理由，依民事訴訟法第78條、
    第85條第1 項但書，判決如主文。
中    華    民    國    97    年    8     月    20    日
                  民事第一庭  法  官  劉惠娟
以上正本係照原本作成。
如不服本判決，應於送達後20日內，向本院提出上訴狀並表明上
訴理由，如於本判決宣示後送達前提起上訴者，應於判決送達後
20日內補提上訴理由書（須附繕本）。
中    華    民    國    97    年    8     月    20    日
                              書記官  林雯琪


司法院資訊處製作；財團法人民間司法改革基金會備份。
